【裁判字號】    90,自,191
【裁判日期】    901119
【裁判案由】    侵占
【裁判全文】
臺灣士林地方法院刑事判決                            九十年度自字第一九一號
    自  訴  人  巨星小客車租賃有限公司
    法定代理人  甲○○
    被      告  乙○○
右列被告因侵占案件，經自訴人提起自訴，本院判決如左：
    主  文
乙○○無罪。
    理  由
一、自訴意旨略以：被告乙○○於民國九十年九月一日在位於臺北市○○○路一二六
    號之巨星小客車租賃有限公司（以下簡稱巨星公司），向自訴人巨星公司負責人
    甲○○承租車牌號碼ＡＸ─五六五九號自用小客車一輛，為於租約期滿後，竟拒
    不返還該車，經自訴人巨星公司數次催討，方知被告所留電話均屬虛假，所寄存
    證信函亦遭以「遷移不明」退回，因認被告涉有侵占罪嫌云云。
二、按犯罪事實應依證據認定之，無證據不得推定其犯罪事實。又不能證明被告犯罪
    者，應諭知無罪之判決，刑事訴訟法第一百五十四條、第三百零一條第一項分別
    定有明文。再告訴人之告訴，本以使被告受刑事訴追為目的，故其陳述是否與事
    實相符，自應調查其他證據，以資審認，苟其所為攻擊之詞，尚有瑕疵，則在此
    瑕疵未予究明以前，即不能遽採為斷罪之基礎（最高法院六十九年度臺上字第一
    五三一號判例參照）。
三、訊據被告乙○○堅決否認涉有上開犯行，辯稱：其並未向自訴人巨星公司租用任
    何車輛，其於九十年四月八日因不慎遺失皮夾，第二天迅即前往監理所、戶政事
    務所等單位辦理駕駛執照、身分證之補發手續，不料遺失之舊駕駛執照被他人換
    貼照片作案，並冒用其名簽訂契約書及本票，其迄至九十年十月二十一日欲申請
    行動電話門號時，經查詢始知已被冒用名義辦理七支門號等語。自訴人巨星公司
    原具狀認被告乙○○涉有侵占犯嫌，無非係以簽有乙○○名義之汽車出租約定切
    結書、商用本票、及其駕駛執照、存證信函等影本為其論據，然查：
    (一)被告乙○○係遭同案被告丙○○冒用名義租車一節，業經自訴人之法定代理人
      甲○○於本院調查中陳稱：「本件應該是被告丙○○用被告乙○○駕照來租車
      ，因為大安分局有作被告丙○○筆錄。被告乙○○的駕照是真的，但照片是被
      告丙○○的。本件是由我經手租車，我有看到照片上的這個人，我以為該人叫
      乙○○，我在警局有看到他，才知道他叫丙○○，當時警局聯絡不到乙○○，
      所以他沒有到警局去。」、「（問：車子現何在？）在修理廠，因為在上個星
      期四發生車禍，約是在九月二十日，保安大隊第五分隊通知我們該事，所以我
      們將車拖到修理廠，車禍當場查獲丙○○。」等語（詳本院九十年九月二十五
      日訊問筆錄）。
    (二)同案被告丙○○雖經傳喚未經到案，然其於另涉詐欺等案件之警訊中，亦自承
      ：「該車是我用乙○○之自小客車駕照貼上我的相片，於九月一日向巨星租車
      公司向負責人甲○○以每日新台幣一千五百元租得的。」、「該自小客車駕照
      是我於八月底在我家附近拾獲的，我是於租車當天將乙○○本人的照片撕下，
      再換上我的照片後，拿到照相館護貝後租車使用。」、「是我本人簽乙○○的
      名字。」等語（詳臺灣士林地方法院檢察署九十年度偵字第九六八二號偵查卷
      附九十年九月十八日警訊筆錄）。
    (三)經比較自訴人所提出汽車出租約定切結書、商用本票上之「乙○○」署押，及
      被告乙○○所提出其於信用卡影本上之簽名，及於本院筆錄上之簽名，其氣韻
      、神態、運筆、轉折，以肉眼辨識，均迥不相侔，顯非出於同一人之手筆。
    綜上各節所述，足認被告乙○○所辯：其係遭他人冒用名義租車，對於該事並不
    知情等節，尚非虛妄，應堪採信。此外復查無其他積極證據足資認定被告乙○○
    涉有自訴意旨所指之侵占犯行，自屬不能證明其犯罪，應為無罪判決之諭知。
據上論斷，應依刑事訴訟法第三百四十三條、第三百零一條第一項，判決如主文。
中      華      民      國     九十     年     十一     月     十九     日
                                  臺灣士林地方法院刑事第一庭
                                      法  官  彭  幸  鳴
如不服本判決，應於判決送達後十日內，向本院提出上訴狀。


司法院資訊處製作；財團法人民間司法改革基金會備份。
